臺灣彰化地方法院交通事件裁定　　九十四年度交聲字第四九三號
　　原處分機關　交通部公路總局臺中區監理所彰化監理站
　　受處分人即
　　異　議　人　綺麗美品百貨有限公司
上列受處分人因違反道路交通管理處罰條例案件，對於交通部公
路總局臺中區監理所彰化監理站九十四年八月一日所為之處分（
彰監四字第裁六四─Ｉ00000000號裁決書）聲明異議，
本院裁定如下：
    主  文
原處分撤銷。
綺麗美品百貨有限公司不罰。
    理  由
一、原處分機關交通部公路總局臺中區監理所彰化監理站以：本
    件受處分人即異議人綺麗美品百貨有限公司所有之車牌號碼
    ＴＺＸ─四０七號輕型機車，於民國九十年五月二十八日十
    六時五十九分許，在彰化縣員林鎮○○路段「因在顯有妨礙
    他車通行之處所停車」遭警舉發違規，經原處分機關依道路
    交通管理處罰條例第五十六條第一項第五款之規定，於九十
    四年八月一日以彰監四字第裁六四─Ｉ00000000號
    裁決書裁處罰鍰新臺幣（下同）一千二百元，嗣以郵件已逾
    查詢時效，致無法提供郵件情形，爰同意依最低額六百元裁
    處在案。
二、異議意旨略以：異議人從未接獲違規罰單，且本件並無相片
    可證明異議人確有違規之事實，並以向原處分機關查詢後竟
    答覆「郵件已逾查詢時效，致無法提供郵件情形」一事，爰
    聲明異議等語。
三、經查：
  (一)本件處分係於九十四年八月一日作成，於同年月四日送達於
    異議人，有卷附裁決書、掛號郵件收件回執各一份可稽；異
    議人固於九十四年九月七日始向原處分機關具狀聲明異議不
    服上開裁決，嗣於同年月十四日轉由本院繫屬，有卷附之原
    處分機關移送書事實欄一及其聲明異議狀日期郵戳一枚可明
    ，然異議人早於九十四年八月十五日即繕具申訴書表明「未
    收受紅單、照片」等語，亦有申訴書影本一紙可稽，應認其
    已於同日即對於本件裁決聲明異議，而非遲至九十四年九月
    七日始為異議，自未逾二十日之聲明異議法定期限。本院所
    以作此解釋，在於國家法令繁多且雜，本難期待一般人民深
    切瞭解國家法令之各項規定，亦即知悉「異議」、「陳述」
    、「申訴」等用語在法律上之不同意義；參以依照現行實務
    之作法，公路主管機關在得知行為人對於舉發違反道路交通
    管理事件通知單（下稱舉發單）有所陳述時，均會向舉發機
    關函查行為人之陳述是否屬實，則在公文往返之後，距行為
    人當初繳納罰鍰之日早已逾越二十日，如謂異議人嗣後具狀
    表明「聲明異議」才係對於舉發通知單之處分不服，顯不足
    以保障人民之訴訟權。是本件聲明異議並無何異議權已喪失
    而致異議不合法之情，合先敘明。
  (二)次按汽車駕駛人，在顯有妨礙他車通行處所停車者，處六百
    元以上一千二百元以下罰鍰，道路交通管理處罰條例第五十
    六條第一項第五款固有明文。惟按執行交通勤務警察依法律
    規定製單舉發違反道路交通管理處罰條例所列之違規事實，
    並由公路主管機關加以處罰，係行政機關執行公權力措施而
    對外直接發生法律效果之單方行政行為，本質上為行政處分
    ，受處分人不服公路主管機關所為之處罰，依道路交通管理
    處罰條例第八十七條之規定向管轄地方法院聲明異議，自屬
    行政救濟程序。至行政救濟程序舉證責任之分配，應採民事
    訴訟上舉證責任分配原則，八十七年十月二十八日修正公布
    之行政訴訟法第一百三十六條亦同此旨而明文規定準用民事
    訴訟法第二百七十七條舉證責任分配之原則。換言之，公路
    主管機關對於人民有所處罰，必須舉證證明其違法事實，倘
    不能證明違法事實之存在，其處罰即不能認為合法（至道路
    交通案件處理辦法第四條雖規定聲明異議案件之處理「準用
    」刑事訴訟法有關規定，然現行政訴訟相關法規既已完備，
    且該辦法係規定「準用」，則就上述舉證責任分配之抵觸部
    分自不再準用。況若依刑事訴訟法有關證據法則之規定，則
    公路主管機關就異議人有違規之事實所負舉證之責任更高而
    需達到一般人均能確信，無合理懷疑之程度）。
  (三)再按逕行舉發者，應按已查明之資料填註車牌號碼、車輛種
    類、車主姓名或地址，並於通知單上方空白處加註逕行舉發
    之文字後，由舉發機關送達被通知人；又其屬逕行舉發者，
    其應到案之日期距舉發日為三十日，違反道路交通管理事件
    行為人，未依規定自動繳納罰鍰，或未依規定到案聽候裁決
    ，處罰機關應於二個月內依基準表逕行裁決之，違反道路交
    通管理事件統一裁罰基準及處理細則第十一條第一項第三款
    、第十四條後段、第四十四條第一項分別定有明文。故依前
    揭規定，舉發違反道路交通管理事件通知單應先由舉發機關
    送達受處分人，受處分人未自動繳納罰鍰或未到案聽候裁決
    ，處罰機關始得依違反道路交通管理事件統一裁罰標準表逕
    行裁決之，倘舉發違反道路交通管理事件通知單未經合法送
    達受處分人，處罰機關即逕行裁決，其裁決程序顯非合法。
  (四)查本件舉發機關彰化縣警察局員林分局係事後以舉發單逕行
    舉發，有該局第Ｉ00000000號舉發單在卷可稽，是
    舉發機關自應將該舉發單依法送達予異議人收受，始屬適法
    。又本件異議人向處分機關申訴後，因前開舉發單送達之資
    料有已逾查詢時效，致無法提供郵件收受情形，處分機關爰
    同意依最低額裁處等情，亦有原舉發機關九十四年八月二十
    四日員警交字第０九四００二一０一八號函、原處分機關九
    十四年八月三十一日中監彰字第０九四００二二二０五號函
    各一份可佐，惟憑此難謂本件已將舉發單合法送達異議人，
    揆諸前揭規定及說明，原處分機關所為之前揭裁決，即非合
    法。
四、綜上，基於上揭舉證責任分配原則，原處分機關並未提出證
    據證明異議人已合法收舉發單，且未有照片可資參詳，原處
    分機關遽予裁罰，顯非允當。是本件異議為有理由，原處分
    應予撤銷，並諭知異議人即受處分人綺麗美品百貨有限公司
    不罰。
五、據上論斷，應依道路交通管理處罰條例第八十七條第二項、
    道路交通案件處理辦法第二十條，裁定如主文。
中　　華　　民　　國　  九十四　年　  九　月 　三十 　日
                  交通法庭　          法  官  周莉菁
以上正本證明與原本無異。
如不服本裁定，應於送達後五日內，向本院提出抗告狀（須附繕
本）。
中　　華　　民　　國　  九十四　年　  九　月 　三十 　日
                                      書記官   黃當易
